臺灣高等法院高雄分院刑事判決　　　　 94年度上訴字第903號
上　訴　人　臺灣高雄地方法院檢察署檢察官
被　　　告　乙○○(SIOW,WEI,SHIUNG)
　　　　　　　　　　　R,JAYA,81100,JOHOR,BAHRU,JOHOR
　　　　　　甲○○(YEO,TECK,HIOK)
上列二人共同
義務辯護人　黃光宇　律師
上列上訴人因被告等違反毒品危害防制條例等案件，不服臺灣高
雄地方法院94年度訴字第782 號中華民國94年5 月16日第一審判
決（起訴案號：臺灣高雄地方法院檢察署94年度偵字第2503號）
，提起上訴，本院判決如下：
    主  文
原判決撤銷。
乙○○、甲○○共同運輸第三級毒品，乙○○處有期徒刑伍年陸
月，甲○○處有期徒刑陸年，並均於刑之執刑完畢或赦免後，驅
逐出境。扣案之第三級毒品愷他命參拾包（均含透明夾鏈袋，合
計驗後毛重為壹仟陸佰柒拾玖點貳公克）、黑色胸罩壹件，膠帶
貳條，均沒收。乙○○所有未扣案之門號0000000000號行動電話
壹具沒收，如全部或一部不能沒收時，追徵其價額。未扣案乙○
○及甲○○共同運輸第三級毒品所得財物共計新台幣壹萬元，均
連帶沒收，如全部或一部不能沒收時，以乙○○及甲○○之財產
抵償之。
    事  實
一、乙○○（SIOW WEI SHIUNG ，馬來西亞國籍，中文姓名乙○
    ○）與甲○○（YEO TECK HIOK ，中文姓名甲○○，馬來西
    亞國籍）為朋友關係，乙○○於民國93年底，經友人介紹，
    結識年約三、四十歲馬來西亞國籍，真實姓名年籍不詳綽號
    「阿川」之成年男子（下稱「阿川）」，乙○○因其母洗腎
    ，需款孔急，雖明知愷他命（Ketamine）業經列為毒品危害
    防制條例第2 條第2 項第3 款之第三級毒品，且為懲治走私
    條例「公告管制物品項目及其數額」甲項（原審誤植為甲類
    ）第四款之管制進出口物品，不得私運進口，竟於94年1 月
    13 日 ，經「阿川」允諾負擔其往返馬來西亞與中華民國台
    灣地區（以下簡稱台灣）間之來回機票及在台食宿等費用，
    並於其運毒完成返回馬來西亞後再給付報酬馬幣2000元，即
    應允為「阿川」代為運送第三級毒品愷他命進入臺灣。「阿
    川」並於同年月15日，另以電話聯絡甲○○，同樣允以免費
    招待來回馬來西亞與臺灣間之機票及在臺食宿旅費，及運毒
    成功返回馬來西亞後另有酬勞，甲○○乃同意為其運輸第三
    級毒品愷他命（Ketamine）至臺灣。乙○○、甲○○與「阿
    川」共同基於運輸第三級毒品愷他命及私運管制物品進口之
    犯意聯絡，由「阿川」安排乙○○、甲○○來台之機票及相
    關食宿事宜完畢後，於94年1 月20日上午10時許，「阿川」
    駕車搭載乙○○至其位於馬來西亞柔佛州新山市住處，並將
    第三級毒品愷他命11包（警員初秤毛重合計601 公克，均以
    透明夾鏈袋包裝，此部分與後述19包於偵查中一併送請高雄
    醫學大學附設中和紀念醫院檢驗，該院將合計30包一併秤重
    ，並未分別秤重）以「阿川」所有之膠帶2 條綁縛於乙○○
    胸前，並交代乙○○入境臺灣後，將乙○○所有門號000000
    0000號之行動電話（現保管於台灣高雄看守所）開機，作為
    聯絡運輸毒品事宜之工具，逕赴華園飯店投宿，等待進一步
    之電話連繫，自會有人前往收取其與甲○○所攜帶之該批愷
    他命。而後「阿川」駕車搭載乙○○另赴他處搭載甲○○，
    在赴吉隆坡機場途中某公共廁所停車，「阿川」與甲○○下
    車進入公廁內，「阿川」取出第三級毒品愷他命19 包 （警
    員初秤毛重合計1066公克，均以透明夾鏈袋分裝）交付予甲
    ○○，並指示甲○○當場將上開愷他命藏放於其所穿黑色胸
    罩內，當場告知甲○○與乙○○一同夾帶愷他命搭機入境臺
    灣後，與乙○○一同入住華園飯店，將上開愷他命交由乙○
    ○處理即可。「阿川」並支付乙○○、甲○○各新台幣（以
    下同）5000元（均保管於台灣高雄看守所）作為二人入境台
    灣後之食宿交通等花費。三人乃共同基於運輸第三級毒品愷
    他命非法入境台灣之犯意聯絡，由「阿川」載乙○○、甲○
    ○二人至馬來西亞吉隆坡機場，乙○○、甲○○搭乘同日下
    午4 時30分（原判決誤載為4 時許）自吉隆坡機場起飛之中
    華航空公司CI─658 號班機，於同日晚間8 時50分許（原審
    誤載為9 時30分許）抵達高雄小港機場，以此方式私運上開
    管制進口之愷他命入境台灣。嗣乙○○、甲○○在機場準備
    出關接受入境相關查驗時，因形跡可疑為海關人員盤查，二
    人心虛即藉詞如廁，分至高雄小港機場入境檢查證照查驗間
    旁之男、女廁所內，乙○○將所攜帶之愷他命11包藏匿在廁
    所馬桶蓋後方，甲○○則將所攜帶第三級毒品愷他命藏匿在
    隔壁廁所隔間之垃圾桶內，以避免遭查獲，然仍為機場查驗
    人員識破而查獲，並分別在上開男、女廁所扣得乙○○所藏
    匿之愷他命11包，及甲○○所藏匿之愷他命19包（上開愷他
    命共30包，合計高雄醫學大學附設中和紀念醫院驗前毛重16
    88.3公克；驗後毛重為1679.2公克），另並扣得乙○○用以
    綁縛愷他命之膠帶2 條，及甲○○用以藏放愷他命之黑色胸
    罩1 件。
二、案經內政部警政署航空警察局高雄分局移送臺灣高雄地方法
    院檢察署檢察官偵查起訴。
    理  由
一、訊據被告乙○○坦承上述自馬來西亞吉隆坡機場搭機運輸第
    三級毒品愷他命入境臺灣高雄小港機場，並在機場為警查獲
    之事實。惟於原審及本院審理中辯稱：伊尚未入境台灣，在
    飛機上即決定不要帶毒品入境台灣，因害怕老闆追究，而將
    愷他命藏放機場廁所，該毒品如被查獲，老闆即可明白毒品
    非伊私吞云云（見原審卷第67頁、本院卷第69頁）。被告甲
    ○○對本件犯罪事實則於本院審理中坦承不諱。經查：
（一）乙○○於入境高雄小港機場，接受檢查人員所作相關入境
      查驗時，因形跡可疑而遭盤查，其因恐遭查獲身上攜帶上
      揭愷他命，乃藉故如廁，將該等毒品藏放於男廁內，而為
      海關人員查獲等情，業經其於警訊中供述明白（見警卷第
      16頁），且其於原審審理中亦供承係遭海關人員要求其停
      下，始藉口如廁等語明確（見原審卷第64頁）。足見乙○
      ○係搭機抵達台灣後，在小港機場檢查人員查驗過程，因
      遭機場人員查驗盤查，為免事發，乃將所攜帶之愷他命藏
      放於廁所甚明，其前開所辯在飛往台灣之飛機上即決定不
      帶毒品入境云云，顯非可信。
（二）被告乙○○、甲○○於上述時、地應「阿川」要求，以將
      扣案愷他命11包、19包分以膠帶黏貼在胸部及藏匿在胸罩
      內之方式，一同搭機入境臺灣，而運輸扣案愷他命共計30
      包等事實，業據被告乙○○、甲○○於警訊、偵查、原審
      及本院審理中坦承不諱（見警卷第12至17頁；第18至24頁
      、偵卷第5、6頁、第30至32頁，聲羈卷第5、8頁；原審卷
      第38、39頁、62至65頁）。並有被告二人入出境查詢結果
      及護照影本各2 紙（警卷44至47頁偵卷36至37頁）、高雄
      關稅局扣押貨物、運輸工具收據搜索筆錄2 紙（警卷37、
      38 頁）， 在廁所隔間查扣愷他命之現場查獲照片共7 幀
      （警卷49至53頁）附卷可參，及愷他命11包、19包，及黑
      色胸罩1 件、膠帶2 條扣案可證。扣案愷他命11包、19包
      ，合計30包，經送驗均呈第三級毒品愷他命陽性反應（驗
      前毛重共計1688.3公克；驗後毛重1679.2公克），有高雄
      醫學大學附設中和紀念醫院檢驗報告1 紙在卷可證（見偵
      卷第24頁）。被告二人私運本件管制進口之第三級毒品愷
      他命入境台灣之犯罪事實應已明確。
（三）被告二人明知所帶之物為愷他命，仍受「阿川」之託私運
      入境台灣等情，業經彼等於本院準備程序及審理中供認在
      卷（見本院卷第35、69頁），核與乙○○、甲○○二人在
      本院審理中作證所述情節相符，且本件扣案合計30包驗後
      毛重達1679.2公克之愷他命，係由甲○○藏放在胸罩內，
      乙○○以膠帶黏貼胸前之方式為掩飾，夾帶入境，亦為二
      人所不否認，並有該胸罩一件、膠帶兩條扣案及查獲之相
      關相片5 張在卷可為佐證，彼等明知所私運入境台灣之物
      為管制之第三級毒品愷他命一節應堪認定。又被告二人均
      係受「阿川」之託私運本件愷他命入境，彼等亦均知對方
      為「阿川」運毒，且「阿川」在吉隆坡即以分別告知被告
      二人本件愷他命運入台灣後，即由乙○○處理，自然有人
      會與蕭聯絡等事實，亦經被告二人於警訊及本院審理中供
      承及證述明白（見警卷第16、23頁，本院卷第63、64頁）
      ，足見乙○○、甲○○與「阿川」三人就本件犯罪事實有
      犯意聯絡與行為分擔。
（四）綜上所述，本件事證明確，被告乙○○、甲○○與「阿川
      」共同運輸及私運進口第三級毒品愷他命犯行，堪以認定
      。
二、查愷他命係毒品危害防制條例第2 條第3 款所稱之第三級毒
    品，且為懲治走私條例公告管制物品項目及其數額甲項第四
    項之管制進出口物品。核被告乙○○、甲○○所為，均係犯
    毒品危害防制條例第4 條第3 項之運輸第三級毒品罪及懲治
    走私條例第2 條第1 項之私運管制物品罪。被告二人持有該
    等毒品，進而運輸，此持有之低度行為均為運輸之高度行為
    所吸收，不另論罪。又被告二人與該綽號「阿川」之馬來西
    亞國籍成年男子間，有犯意聯絡與行為分擔已如上述，均應
    論以共同正犯。再者，被告二人以一個運輸行為私運愷他命
    進口，同時觸犯上開運輸第三級毒品罪及私運管制物品進口
    罪，為想像競合犯，應從一重論以運輸第三級毒品罪。原審
    認被告二人犯行明確，予以論科，固非無據，惟「阿川」於
    乙○○攜帶本件毒品自馬來西亞出發前，雖曾允諾事成後，
    給予乙○○馬幣2000元作為報酬，然本件乙○○所帶愷他命
    在高雄小港機場即遭我國機場查驗人員查獲，乙○○尚未收
    取此一報酬等情，業經乙○○於原審審理中供認明確（見原
    審卷第63頁），乙○○並未因運輸本件愷他命而得此馬幣20
    00元已明，原審適用毒品危害防制條例第19條第1 項，沒收
    此馬幣2000元，於法自有未合。另「阿川」在乙○○帶愷他
    命自馬來西亞出發前交付乙○○、甲○○各5000元，供其等
    來台食宿及交通花費之用，此款項現保管於台灣高雄看守所
    一節，亦經乙○○於本院審理中供承明確，此款項自分屬乙
    ○○、甲○○所有因運輸本件毒品所得之財物，原審就上開
    甲○○運毒所得之5000元僅宣告沒收，而未於理由及主文載
    明連帶沒收，就乙○○運毒所得5000元則未予宣告連帶沒收
    ，均有未洽。此外，原審既引用毒品危害防制條例第19條第
    1 項為本件運輸毒品所用或所得財物沒收之依據，則此條項
    乃刑法第38條第1 項第2 款之特別規定，依刑法第11條後段
    ，應優先適用之，原判決於據上論結欄僅引用刑法第11條前
    段，漏未引用同條後段，亦有未當。檢察官以原審量刑過輕
    ，提起本件上訴，雖無理由（理由詳後述），然原審既有上
    開可議之處，自應撤銷改判。
三、茲審酌被告二人夾帶第三級毒品愷他命進口，其等運輸之第
    三級毒品愷他命30 包 驗後毛重合計高達1679.2公克，助長
    毒品之流通及施用毒品之風氣，影響所及，非僅吸毒之多數
    人生命、身體及健康受其侵害，吸毒者之家庭更因而遭受一
    定之衝擊，嚴重危害國人身心健康及社會治安，惟念二人均
    無不良前科，有臺灣高等法院被告全國前案記錄表一紙在卷
    可佐，及被告乙○○、甲○○攜帶之愷他命包數分別為11包
    、19包預定入境台灣後由乙○○負責與收受毒品之人聯絡，
    被告乙○○於警訊、偵查、及原審均坦承犯行，被告甲○○
    至本院審理中始坦承全部犯行，及乙○○係因其母洗腎須款
    孔急乃有本件犯行等一切情狀，各量處如主文所示之刑。被
    告2 人均為馬來西亞國籍之外國人，彼等受本件有期徒刑之
    宣告，爰依刑法第95條諭知被告2 人均於本件刑之執行完畢
    或赦免後，驅逐出境。至檢察官分別求刑被告乙○○有期徒
    刑10年、被告甲○○有期徒刑12年，本院考量上情認屬過重
    ，仍以主文所示之刑為宜，原審量刑尚稱妥適，檢察官以原
    審量刑過輕，指摘原判決不當，尚非可採。扣案之第三級毒
    品愷他命30包（均含透明夾鏈袋，共計驗後毛重1679.2公克
    ）為共犯「阿川」所有，供犯運輸第三級毒品罪所用之物，
    應依毒品危害防制條例第19條第1 項規定沒收。送鑑耗損之
    愷他命，既已滅失，自無再予宣告沒收之必要，併此敘明。
    另黑色胸罩1 個，膠帶2 條分為被告甲○○、共犯「阿川」
    所有，係用於固定、藏放毒品，以便於攜帶運送；另未扣案
    現保管於台灣高雄看守所之門號0000000000號行動電話係被
    告乙○○所有供聯絡本件運輸毒品事宜之用，此為乙○○於
    警訊、偵查中及本院審理中供認在卷（見警卷第16頁、偵卷
    第5 頁、本院卷第63 頁）， 均為運輸毒品所用之物，均應
    依毒品危害防制條例第19條第1 項規定宣告沒收。其中門號
    0000000000號行動電話未經扣案，如全部或一部不能沒收，
    應追徵其價額（至黑色胸罩1 件、膠帶2 條均經扣案，並無
    全部或一部不能沒收之情形，附此敘明）。又「阿川」在乙
    ○○、甲○○攜帶愷他命自馬來西亞出發前各交付彼等5000
    元（共計10,000元），係供彼等運毒來台食宿及交通花費之
    用，此等款項現保管於台灣高雄看守所一節，亦經乙○○、
    甲○○於本院審理中供承明確（見本院卷第69頁），此款項
    自分屬乙○○、甲○○所有，為犯毒品危害防制條例第4 條
    第3 項運輸第三級毒品罪所得之財物，爰依同條例第19條第
    1 項規定宣告連帶沒收，如全部或一部不能沒收時，以其等
    財產抵償之。
據上論斷，應依刑事訴訟法第369 條第1 項前段、第364 條、第
299 條第1 項前段，毒品危害防制條例第4 條第3 項、第19條第
1 項，懲治走私條例第2 條第1 項、第11條，刑法第11條、第28
條、第55條、第95條，判決如主文。
本案經檢察官林應華到庭執行職務。
中　　華　　民　　國　　94　　年　　9 　　月　　29　　日
　　　　　　　　　    刑事第八庭審判長法　官  惠光霞
　　　　　　　　　　　　　　　　　　  法　官  李淑惠
　　　　　　　　　　　　　　　　　　  法　官  蔡國卿
以上正本證明與原本無異。
如不服本判決應於收受本判決後10日內向本院提出上訴書狀。
中　　華　　民　　國　　94　　年　　9 　　月　　29　　日
　　　　　　　　　　　　　　 　       書記官  翁心欣
附錄法條：
毒品危害防制條例第4條
製造、運輸、販賣第一級毒品者，處死刑或無期徒刑；處無期徒
刑者，得併科新臺幣 1 千萬元以下罰金。
製造、運輸、販賣第二級毒品者，處無期徒刑或 7 年以上有期徒
刑，得併科新臺幣 7 百萬元以下罰金。
製造、運輸、販賣第三級毒品者，處 5 年以上有期徒刑，得併科
新臺幣 5 百萬元以下罰金。
製造、運輸、販賣第四級毒品者，處 3 年以上 10 年以下有期徒
刑，得併科新臺幣 3 百萬元以下罰金。
製造、運輸、販賣專供製造或施用毒品之器具者，處 1 年以上 7
年以下有期徒刑，得併科新臺幣 1 百萬元以下罰金。
前五項之未遂犯罰之。
懲治走私條例第2條
私運管制物品進口、出口逾公告數額者，處 7 年以下有期徒刑，
得併科新臺幣 3 百萬元以下罰金。
以犯前項之罪為常業者，處 3 年以上 10 年以下有期徒刑，得併
科新臺幣 5 百萬元以下罰金。
第 1 項之未遂犯罰之。
第 1 項所稱管制物品及其數額，由行政院公告之。
